【裁判字號】    89,交易,264
【裁判日期】    901025
【裁判案由】    過失致死等
【裁判全文】
台灣台北地方法院刑事判決            八十九年度交易字第二六四號
    公  訴  人  台灣台北地方法院檢察署檢察官
    被      告  乙○○
右列被告因過失致死等案件，經檢察官提起公訴（八十九年度偵字第一二二一七號）
，本院判決如左：
    主    文
乙○○因過失致人於死，累犯，處有期徒刑壹年。
    事    實
一、乙○○前於民國八十五年十月三日因違反麻醉藥品管理條例案件，經台灣板橋地
    方法院判處有期徒刑四月確定，甫於八十五年十一月八日易科罰金執行完畢，仍
    不知悔改，明知其僅有機器腳踏車駕駛執照而無自用小客車駕駛執照，仍於八十
    九年五月二十八日晚上七時許，駕駛車號三Ｇ－二六八六號自用小客車，沿台北
    市○○○路○段由北往南方向行駛，途經台北市○○○路○段一００號前，本應
    注意行車速度，在無標誌規定下，市區道路，時速不得超過四十公里（修正前）
    ，且汽車行駛時，駕駛人應注意車前狀況，並隨時採取必要之安全措施，依當時
    情形，並無不能注意情事，竟疏於注意上開規定，適有謝金信騎乘車號ＧＣＹ－
    五０二號重型機車附載其妻甲○○，沿同路段同方向行駛，乙○○疏於注意謝金
    信騎乘機車附載甲○○在前，仍貿然以時速五、六十公里速度超速行駛，終因車
    速過快煞閃不及，乙○○所駕駛車輛前車頭追撞謝金信所騎乘機車後車尾，造成
    謝金信、甲○○人車倒地，經路人報警處理，未報明肇事人姓名，警員前往現場
    處理時，乙○○在場，並當場承認為肇事者而自首。嗣謝金信、甲○○經送醫急
    救，乙○○因顱內出血、頭部鈍創，延至八十九年六月五日晚上九時十七分許，
    不治死亡，甲○○亦因此受有頭部外傷合併右頂部腫痛、右眉擦傷、左側手肘約
    十五公分Ｘ九公分、四公分Ｘ一公分擦傷各一處、左膝四公分Ｘ四公分擦傷、左
    踝血腫、右膝十一公分Ｘ五公分擦傷、右背部十三公分Ｘ四公分血腫等傷。
二、案經甲○○訴由台北市政府警察局中正第二分局報請台灣台北地方法院檢察署檢
    察官偵查起訴。
    理    由
一、右開事實，業據被告乙○○於偵審中坦承不諱，核與告訴人甲○○於警訊、偵審
    中所為指述相符，並有道路交通事故調查報告表、交通事故談話紀錄表及現場照
    片二十四張附卷可稽；被告於八十四年五月十日僅考領重機車駕照等情，亦有交
    通部公路局台北區監理所板橋監理站九十年三月二十三日九０北監板二字第九０
    ０一三八二號函附機器腳踏車駕駛執照登記書在卷為憑；被害人謝金信因本件車
    禍死亡，亦經台灣台北地方法院檢察署檢察官督同法醫師相驗明確，有相驗筆錄
    、相驗屍體證明書、驗斷書附卷可考；告訴人甲○○受有如事實欄所載之傷，有
    三軍總醫院附設民眾診療服務處出具診斷證明書在卷可徵。按行車速度，依標誌
    之規定，無標誌者，在市區道路，時速不得超過四十公里、汽車行駛時，駕駛人
    應注意車前狀況，並隨時採取必要之安全措施，分別為修正前道路交通安全規則
    第九十三條第一項第一款、同規則第九十四條第三項定有明文，本件被害人謝金
    信騎乘機車附載告訴人甲○○行駛在被告右前方，被告本應注意上開規定，依當
    時情形，亦無不能注意情事，竟疏於注意被害人謝金信騎乘機車在右前方，被告
    並於本院審理時自承：肇事當時時速約五、六十公里等情，則被告肇事當時，車
    速過快，未隨時採取必要之安全措施，終因煞閃不及自後追撞被害人謝金信所騎
    乘之機車，造成被害人謝金信、告訴人甲○○人車倒地，因此分別死亡及受傷，
    被告有過失甚明。被告之過失行為與被害人謝金信、告訴人甲○○分別因本件車
    禍死亡、受傷間，均有相當因果關係。本件事證明確，犯行洵堪認定。
二核被告所為，係犯刑法第二百七十六條第一項之過失致人於死罪、第二百八十四
    條第一項前段過失傷害罪。被告一過失行為，致使被害人謝金信、告訴人甲○○
    分別死亡及受傷，係一行為觸犯數罪名，為想像競合犯，依刑法第五十五條前段
    之規定從一重之過失致人於死罪論處。被告持重型機器腳踏車駕駛執照駕駛自用
    小客車，參酌最高法院八十七年度台上字第三二九五號判決，應認被告為無駕駛
    執照駕車，依道路交通管理處罰條例第八十六條第一項規定，加重其刑至二分之
    一。被告前於八十五年十月三日因違反麻醉藥品管理條例案件，經台灣板橋地方
    法院判處有期徒刑四月確定，甫於八十五年十一月八日易科罰金執行完畢，此亦
    有台灣高等法院檢察署刑案紀錄簡覆表在卷為憑，其於五年內再犯有期徒刑以上
    之本罪，為累犯，依法遞加重其刑。又被告於肇事後，報案人未報明肇事人姓名
    ，警員前往現場處理時，被告在場，並當場承認為肇事者，此有台北市政府警察
    局交通警察大隊九十年三月二十一日北市警交大四字第九０六二０九五九００號
    函附自首表在卷為憑，自屬對於未發覺之罪自首而接受裁判，依刑法第六十二條
    前段規定，先加後減輕其刑。爰審酌被告無自用小客車之駕駛執照，駕車馳騁在
    道路上而枉顧他人生命，事後又毫無誠意與被害人謝金信家屬、告訴人甲○○和
    解，及其素行、品行、犯罪手段、所生損害等一切情狀，量處如主文所示之刑，
    以資懲儆。
三據上論斷，應依刑事訴訟法第二百九十九條第一項前段，道路交通管理處罰條例
    第八十六條第一項，刑法第二百七十六條第一項、第二百八十四條第一項前段、
    第四十七條、第五十五條、第六十二條前段，罰金罰鍰提高標準條例第一條前段
    ，判決如主文。
本案經檢察官蕭方舟到庭執行職務。
中      華      民      國    九十      年      十      月    二十五    日
                                  台灣台北地方法院交通法庭
                                         法  官   李  麗  玲
右正本證明與原本無異。
如不服本判決，應於判決送達後十日內向本院提出上訴狀(應抄附繕本)。告訴人
或被害人如對於本判決不服者，應具備理由請求檢察官上訴，其上訴期間之計算
係以檢察官收受判決正本之日期為準。
                                          書記官  江  虹  儀
中      華      民      國      九十      年    十    月  二十六    日
附錄本案所犯法條全文
刑法第二百七十六條第一項
一因過失致人於死者，處二年以下有期徒刑、拘役或二千元以下罰金。
二從事業務之人，因業務上之過失犯前項之罪者，處五年以下有期徒刑或拘役，得併
 科三千元以下罰金。
刑法第二百八十四條
一因過失傷害人者，處六月以下有期徒刑，拘役或五百元以下罰金。致重傷者，處一
  年以下有期徒刑，拘役或五百元以下罰金。
二從事業務之人，因業務上之過失傷害人者，處一年以下有期徒刑、拘役或一千元以
  下罰金。致重傷者，處三年以下有期徒刑，拘役或二千元以下罰金。


司法院資訊處製作；財團法人民間司法改革基金會備份。
